臺灣臺中地方法院刑事判決　　　　　　　96年度易字第5403號
公　訴　人　臺灣臺中地方法院檢察署檢察官
被　　　告　乙○○
上列被告因家庭暴力防治法之傷害案件，經檢察官提起公訴（九
十六年度偵字第二三三一九號），本院判決如下：
    主    文
乙○○傷害人之身體，處有期徒刑月，如易科罰金，以新台幣
壹仟元折算壹日。
    犯罪事實
一、乙○○與丙○○係四親等旁系血親之堂兄弟，二人間具有家
    庭暴力防治法第三條第四款所規定之家庭成員關係。丙○○
    於民國（下同）九十六年六月五日上午九時三十分許，與其
    母曾莉妍一起前往乙○○位於臺中縣豐原市○○路四一０號
    居處，欲收取貨款，然乙○○表示因貨品遲延給付，而拒絕
    支付貨款。丙○○與曾莉妍正離去至庭院時，因丙○○對曾
    莉妍陳稱：「媽，他們是在裝瘋」（臺語），經乙○○聞言
    心生不滿，竟基於普通傷害之犯意，先徒手將丙○○拉至居
    處客廳，並將丙○○壓倒在地上，再以手抓住丙○○之頭部
    去撞擊地面，及徒手毆打丙○○，致丙○○受有腦震盪、右
    手挫傷、臉、頭皮及頸部挫傷等傷害。
二、案經丙○○訴請臺灣臺中地方法院檢察署檢察官偵查起訴。
    理    由
一、按被告以外之人於審判外之陳述，雖不符前四條之規定，而
    經當事人於審判程序同意作為證據，法院審酌該言詞陳述或
    書面陳述作成時之情況，認為適當者，亦得為證據。當事人
    、代理人或辯護人於法院調查證據時，知有第一百五十九條
    第一項不得為證據之情形，而未於言詞辯論終結前聲明異議
    者，視為有前項之同意，刑事訴訟法第一百五十九條之五定
    有明文。經查目擊證人曾莉妍於偵查中之證詞，被告在本院
    審理時並未爭執其證據能力，且未於本案言詞辯論終結前聲
    明異議，本院審酌目擊證人曾莉妍於偵查中之證詞，係於案
    發時就其親身目擊之事實所為，且依其陳述作成時之情況，
    並無不適當之情形，依刑事訴訟法第一百五十九條之五第二
    項規定，自有證據能力，合先敘明。
二、訊之被告乙○○矢口否認有何傷害犯行，辯稱：當時伊拒絕
    付款，要去關門時，丙○○以右手拉住伊之右手，並用左手
    攻擊伊曾開刀之左大腿，伊要閃躲丙○○，往房內退縮，因
    為當時下雨，台階上濕濕的，伊與丙○○均滑倒在地，後來
    雙方在地上相互拉扯，丙○○右邊額頭受傷可能是撞到鋁門
    ，嗣經丙○○母親將丙○○拉開，然後丙○○與其母親就離
    開了，伊並未出手毆打丙○○云云。惟查丙○○與其母曾莉
    妍於上開時間一起前往被告上開居處，欲收取貨款，被告表
    示因貨品遲延給付，而拒絕支付貨款。丙○○與曾莉妍正離
    去至庭院時，因丙○○對曾莉妍陳稱：「媽，他們是在裝瘋
    」（臺語），經被告聞言隨即衝出庭院，先徒手如何將丙○
    ○拉至居處客廳，並如何將丙○○壓倒在地上，再如何以手
    抓住丙○○之頭部去撞擊地面，及如何徒手毆打丙○○，致
    丙○○受有如事實欄所載傷害，丙○○因遭被告毆打，雙手
    乃用力掙扎，有打到被告前受傷之左大腿等情，業據證人即
    告訴人丙○○於偵查中、本院審理時具結指證述綦詳，核與
    目擊證人即告訴人之母曾莉妍於偵查中證述之情節相符，並
    有告訴人提出之衛生署豐原醫院診斷證明書一紙及右額頭受
    傷之照片二張附卷可憑。參以依被告上開所辯，被告既先遭
    告訴人攻擊左大腿，且未出手毆打告訴人，僅係與告訴人在
    地上相互拉扯，何以被告於九十六年九月十二日、同年九月
    十九日偵查中均稱願意與告訴人和解，惟因被告否認上開傷
    害犯行，致告訴人不同意和解，實與常情有違，顯見證人即
    告訴人於上開偵查中、本院審理時具結指證述被告確有上開
    傷害犯行非虛，應堪採信。至於證人即被告之姊鄧宜婷於偵
    查中證稱：當時丙○○與乙○○雙方拉扯在一起，然後均跌
    倒在地上，丙○○就打乙○○之下體，乙○○就防衛推丙○
    ○等語，核與被告上開辯以伊與丙○○均滑倒在地，後來雙
    方在地上相互拉扯云云，尚有未合，無非迴謢被告之詞，尚
    不足採。是被告上開所辯，要屬事後卸責之詞，不足採信。
    事證明確，其傷害犯行堪以認定。
三、查被告與告訴人係四親等旁系血親之堂兄弟，二人間具有家
    庭暴力防治法第三條第四款所規定之家庭成員關係。核被告
    所為，係犯刑法第二百七十七條第一項之傷害人之身體罪。
    又被告傷害之對象為其堂弟，亦即其家庭成員中之四親等旁
    系血親，屬家庭暴力防治法第二條第二款之家庭暴力罪。爰
    審酌被告僅因細故竟毆傷告訴人，迄今尚未與告訴人達成和
    解賠償損害，告訴人所受傷害程度，及其犯罪之動機、目的
    、手段與犯後否認犯行，態度不佳等一切情狀，量處如主文
    所示之刑，並諭知易科罰金之折算標準，以示懲儆。
四、據上論斷，應依刑事訴訟法第二百九十九條第一項前段，刑
    法第二百七十七條第一項、第四十一條第一項前段，刑法施
    行法第一條之一，判決如主文。
本案經檢察官甲○○到庭執行職務。
中　　華　　民　　國　　96　　年　　12　　月　　12　　日
                  刑事第一庭    法  官  朱光國
上正本證明與原本無異。
如不服本判決，應於收受送達後10日內向本院提出上訴書狀（應
敘述具體理由並附繕本）。
上訴書狀如未敘述理由，應於上訴期間屆滿後20日內補提理由書
於本院。
                                書記官  張孝妃
中　　華　　民　　國　　96　　年　　12　　月　　12　　日
附錄論罪科刑法條：
刑法第277條第1項：
傷害人之身體或健康者，處 3 年以下有期徒刑、拘役或 1 千元
以下罰金。
